最高法院刑事判決　　　　　　九十四年度台上字第五四六六號
　　上　訴　人　甲○○
　　　　　　　　　　　　1樓
　　　　　　　　　　　　（另案在台灣台北監獄執行）
　　　　　　　　乙○○
　　　　　　　　　　　　73號.
　　　　　　　　　　　　弄14.
上列上訴人等因強盜擄人勒贖等罪案件，不服台灣高等法院中華
民國九十四年六月九日第二審判決（九十四年度上訴字第一０九
０號，起訴案號：台灣士林地方法院檢察署九十二年度偵字第四
七二二、四七二五、四七二六、四七二七、五一七八號），提起
上訴，本院判決如下：
    主  文
上訴駁回。
    理  由
一甲○○強盜擄人勒贖、乙○○擄人勒贖及上訴人等違反毒品危
害防制條例、違反洗錢防制法部分：
按刑事訴訟法第三百七十七條規定，上訴於第三審法院，非以判
決違背法令為理由，不得為之。是提起第三審上訴，應以原判決
違背法令為理由，係屬法定要件。如果上訴理由狀並未依據卷內
訴訟資料，具體指摘原判決不適用何種法則或如何適用不當，或
所指摘原判決違法情事，顯與法律規定得為第三審上訴理由之違
法情形，不相適合時，均應認其上訴為違背法律上之程式，予以
駁回。本件上訴人甲○○上訴意旨略稱：(一)、原判決認定上訴人
甲○○、乙○○等以手銬銬住被害人廖維綸，餵食廖維綸第三級
毒品氟硝西泮（俗稱ＦＭ２），並以ＰＡＬＭＡＸ廠牌之手機裝
入0000000000之易付卡撥打廖維綸之妻陳美玲之行動
電話勒贖等情。但於民國九十四年五月二十六日之審判期日，審
判長並未將引為判決基礎之扣案手銬、ＰＡＬＭＡＸ廠牌手機提
示令上訴人等辨認，亦未將廖維綸之藥物檢驗報告向上訴人等宣
讀，其踐行之訴訟程序，顯然違背法令。(二)、原判決依廖維綸之
指訴認定甲○○強取其皮夾及摩托羅拉手機一具，但為甲○○所
否認，並以二人之間有金錢糾紛，係廖維綸主動將皮夾交出等語
置辯。共同被告乙○○亦曾供稱：皮夾是廖維綸自己拿出來等語
。參酌廖維綸曾指控甲○○強取其手錶持以典當一節，已據第一
審法院認為與事實不符而不予採信，是其上開指訴是否屬實亦待
究明。甲○○於原審曾具狀聲請調查該手機之流向、持有人及通
聯紀錄，以明究竟，原審未予調查，僅於理由內謂甲○○搶走手
機後不慎遺失或不知落於何處，無解於其強盜犯行等語，有應於
審判期日調查證據未予調查之違法。(三)、原判決事實欄記載認定
甲○○覬覦廖維綸之財富而意圖勒贖而擄人等情，但對於甲○○
所辯其在廖維綸之公司任職期間廖某積欠薪資及獎金之辯解，及
卷附廖維綸積欠薪資所簽發之支票，均未詳予審酌，有採證上之
違法。(四)、原審於審判期日僅命被告之上訴人等陳述上訴理由，
並無命另一上訴人即檢察官陳述上訴要旨，其踐行之訴訟程序顯
不合法。(五)、原判決採共同被告許祥奇供稱：「在車上時『阿川
』（甲○○）就強取廖維綸的皮夾，並逼問提款密碼……」、乙
○○供稱：「手機及皮夾是甲○○拿的」等語，為斷罪資料，但
原審未使該二共同被告立於證人之地位而陳述，使甲○○行使詰
問權，其踐行之訴訟程序顯違背法令等語。上訴人乙○○上訴意
旨略稱：據上訴人乙○○所瞭解本件只是為了討錢，另外二名共
同被告是否有共謀犯案，伊完全未參與，被害人廖維綸之手機和
現金去向與伊無關，被害人在第一審法院之證言反反覆覆，不合
邏輯，請能審酌上情，予以改判等語。
惟查原判決認定上訴人等有原判決事實欄所記載之強盜擄人勒贖
（甲○○部分）、擄人勒贖（乙○○部分）、違反毒品危害防制
條例、違反洗錢防制法之犯行，係依憑上訴人等及共同被告許祥
奇、張宗榮之相關供述、證人廖維綸、陳美玲、邱德順、蘇錦添
、鄭吟芳、林春興、柯錦寬、古永華、鍾瑞科、白翔安、顏紹雄
、陽明慧之證言、卷附台北市○○區○○路家戶聯防街頭監視錄
影帶翻拍之廖維綸遭強押上車之照片及其手受擦傷之照片、家樺
聯合診所九十二年九月二十九日樺醫字第九二０九０二八號函附
之許祥奇病歷影本、內政部警政署刑事警察局九十二年六月十日
刑鑑字第０九二００九四一八八號鑑驗通知書、榕園汽車旅館旅
客住宿表、皇都旅館旅客登記簿、皇都旅館攝影機攝得之翻拍照
片、0000000000號行動電話通聯紀錄、檢察官核發之
通訊監察書、警方監聽所得電話錄音譯文、第一審法院勘驗陳美
玲所提電話錄音光碟及警方監聽錄音帶之勘驗筆錄、廖維綸所有
之華南銀行帳號000000000000號活期儲蓄存款存摺
影本及存戶往來明細表、中國信託商業銀行匯款申請書及轉帳明
細表、台北銀行無摺存入收款存根、許祥奇書寫之手抄紙、各銀
行提款機所設攝影機攝得上訴人等領款之翻拍照片、台北銀行存
款各項業務申請暨約定書、印鑑卡、台北銀行長安東路分行帳號
000000000000號存摺影本、台北銀行錄影帶翻拍照
片、汽車借用約定書、車號九四二六－ＦＨ號及五Ａ－五四四六
號自用小客車之車籍作業系統－查詢認可資料、贓物認領收據、
被告（陳靖瑜）全國前案紀錄表、扣案手銬及手銬鑰匙各二支、
台北銀行長安東路分行金融卡等證據予以綜合判斷，因而撤銷第
一審關於上訴人等擄人勒贖部分之判決，改判依牽連犯論處甲○
○強盜擄人勒贖罪刑，乙○○共同意圖勒贖而擄人罪刑，已詳予
說明其所憑之證據及其認定之理由。而以甲○○否認有強盜擄人
勒贖之犯行，辯稱：因廖維綸積欠伊薪資新台幣（下同）五萬元
及金二十五萬元，始邀同乙○○、許祥奇、張宗榮等教訓廖維
綸並索回欠款，廖維綸自知欠錢，乃主動交出皮夾及說出金融卡
密碼，並無強取其現金及手機等物，要廖維綸之妻付五百萬元，
是電話中口誤，二百萬元係廖維綸主動指示其妻支付，作為幫廖
維綸從事圍標及清償其積欠之薪水、金。而在車上係放置許祥
奇之安眠藥，並非ＦＭ２，亦未強迫廖維綸施用，拍攝廖維綸斷
指照片，僅係玩笑之舉，並無擄人勒贖之意圖等語。乙○○否認
有擄人勒贖之犯行，辯稱：押廖維綸上車，只是要教訓而已，並
未出言「滅音槍準備好沒」加以恐嚇，在電話中向陳美玲要五百
萬元是口誤，之後就改為二百五十萬元，拍攝廖維綸斷指照片只
是開玩笑，並無擄人勒贖之意圖等語。認均係卸責之詞，不足採
信，依據卷內資料，於理由內一一予以指駁。所為論斷，均有卷
存資料可資覆按，從形式上觀察，並無所謂違背法令之情形。按
審判期日之訴訟程序，專以審判筆錄為證，刑事訴訟法第四十七
條定有明文。原審法院於九十四年五月二十六日上午十時二十分
之最後審判期日，審判長依刑事訴訟法第九十四條規定訊問被告
之人別後，即命檢察官陳述上訴要旨，嗣於調查證據時，並將扣
案手銬二付及內政部警政署刑事警察局九十二年六月十日刑鑑字
第０九二００九四一八八號鑑驗通知書（即廖維綸之尿液藥物檢
驗書）向上訴人等提示並告以要旨，予上訴人等辯論之機會，有
審判筆錄可稽（原審卷第一四一、一四五、一四六頁）。甲○○
上訴意旨指摘原審未命檢察官陳述上訴意旨及未將上述證物提示
云云，顯非依據卷內資料執為指摘之合法上訴第三審理由。又原
判決並未以ＰＡＬＭＡＸ廠牌之手機為斷罪之資料，原審縱未於
審判期日將該手機提示，亦難指為違法。當事人所聲請調查之證
據，必須確與待證事實有重要之關係，亦即就其案情言，非特有
關聯性，且確有調查之必要者，始與刑事訴訟法第三百七十九條
第十款之「應於審判期日調查之證據」之要件相當。查原判決以
上訴人等與許祥奇、張宗榮將被害人廖維綸強押上車後，上訴人
等即各出一拳毆打廖維綸，乙○○並恐嚇稱：「滅音槍準備好沒
，如果不聽話，就朝他屁股開一槍」等語，許祥奇旋即將ＦＭ２
藥丸二顆及礦泉水經由乙○○轉交廖維綸示意其服下一顆，甲○
○於廖維綸施用ＦＭ２同時，竟利用其遭強暴、脅迫控制行動不
能抗拒之際，強取其身上之皮夾（內有現金九千元及華南銀行之
金融卡、信用卡各一張）及摩托羅拉行動電話一具，並逼問提款
卡密碼等情，已據廖維綸證述甚詳，廖維綸於第一審證稱：「我
遭甲○○等三人架上車後，……甲○○搶了我的皮夾，皮夾內有
信用卡、現金九千元、金融卡，及摩托羅拉的手機」等語。而甲
○○於警詢時供稱：「我向廖維綸拿皮夾交給許祥奇。」於偵查
中供稱：「皮夾是我拿走，手機有傳到前面。」許祥奇於警詢時
供稱：「甲○○強取廖維綸皮夾並逼問提款卡密碼。」於偵查中
供稱：「甲○○拿廖維綸皮夾、手機。」乙○○於偵查中供稱：
「手機及皮夾是甲○○拿的。」各等語，核與廖維綸之指訴相符
（原判決理由二(四)2.(1)、(2)、(3)、(5)、六）。原判決基此並參酌
卷內其他資料而認定甲○○係強取廖維綸之皮夾及手機，自屬有
據。而原判決既認定甲○○有強盜廖維綸手機之事證已臻明確，
因而於理由內說明其搶走廖維綸手機後不慎遺失或不知掉落何處
，亦無解於其強盜廖維綸手機之犯行，其聲請就此為調查，核無
必要，難謂有應於審判期日調查之證據未予調查之情形。又原判
決已說明甲○○所辯廖維綸積欠其薪資及金之事已為廖維綸所
堅決否認，廖維綸於第一審證稱：並無甲○○所辯欠款未付之事
，亦無給松山醫院柯少校回扣之事，只欠甲○○薪水二萬八千元
，但已寄放在律師處，甲○○可向律師領取等語。而所謂柯少校
即柯錦寬亦證稱：無甲○○所說之提高簽約金價格及收取回扣之
情事等語。且廖維綸苟有積欠其薪資及金不付之事，豈有於警
詢、偵查及第一審法院初訊時均未提及，並坦承與乙○○共犯擄
人勒贖。共犯許祥奇於警詢時亦供稱：「在擄人勒贖前，阿川（
指甲○○）就曾跟我、小白共同商議要押廖維綸勒贖金錢。」等
語。參酌甲○○所謂積欠其金十萬元、十五萬元及薪水五萬元
云云，亦與其向廖維綸索取之五百萬元或二百五十萬元或二百萬
元之金額相差甚大。因認其所辯係廖維綸積欠其薪資及金未付
，才將其押走索取，並非意圖勒贖而擄人，為無可取，難謂對其
此部分之辯解未予調查指駁。至卷附廖維綸所提出指名甲○○為
受款人之台灣土地銀行士林分行為付款人，九十一年四月五日期
，面額二萬八千三百四十五元整之支票（第一審卷第二宗第一四
三頁），係廖維綸簽發寄放於律師處用以支付甲○○薪資，其可
逕向律師領取，已據廖維綸陳明。原判決既已引用其證言為論斷
之基礎，亦難謂就此未為審酌。甲○○徒憑己意就原判決已有調
查說明及原審證據取捨及判斷證據證明力之職權行使漫指其違法
，難謂係適法上訴第三審之理由。又法院就被告本人之案件調查
共同被告時，該共同被告準用有關人證之規定，刑事訴訟法第二
百八十七條之二固定有明文。惟同法第一百八十一條規定：證人
恐因陳述致自己或與其有前條第一項關係之人受刑事追訴或處罰
者，得拒絕證言。因此，法院就共同被告本人之案件將其他共同
被告列為證人而為調查時，如該共同被告合乎上開得拒絕證言之
規定而拒絕證言時，即無從依人證之法定調查程序為之。本件第
一審法院就甲○○犯罪部分為調查時，曾將共同被告乙○○、許
祥奇、張宗榮列為證人，審判長並告知有刑事訴訟法第一百八十
一條之情形，得拒絕證言，如不拒絕則須具結，並告知具結之義
務及偽證之處罰。彼三人均答「不要（為證人）」，而拒絕證言
。審判長並就此而詢問甲○○及其辯護人有何意見，均答「沒意
見」，有審判筆錄可稽（第一審卷三第二十八、二十九頁）。致
第一審法院就甲○○之案件調查其他共同被告時，未能依人證之
法定調查程序為之，使甲○○行使詰問權，即難謂為違法。嗣檢
察官及上訴人等提起第二審上訴，原審法院受命法官於行準備程
序，調查有關證據能力之意見時，曾訊問「對同案被告甲○○、
許祥奇、乙○○、張宗榮分別於警詢、檢察官偵查中、第一審羈
押訊問、審理時所言筆錄，於證據能力，有何意見？（提示並告
以要旨）」，甲○○答「我另具狀說明」。而迄至言詞辯論終結
前其陳述及所提出之聲請調查證據狀、答辯狀、原審辯護人提出
之辯護書，均未就此部分之證據能力聲明異議，或再聲請將其他
共同被告列為證人而為調查詰問；於最後審判期日調查證據完畢
前，審判長訊問其尚有何證據請求調查，其仍答「沒有」，有聲
請調查證據狀、答辯狀(二)、辯護書、準備程序筆錄、審判筆錄附
在原審卷（第九十二至九十四、一０五、一一五至一一八、一三
六至一三七、一四九頁）足憑。甲○○於法律審之本院始再主張
未將共同被告乙○○、許祥奇立於證人之地位調查，予以詰問機
會，指摘原判決所踐行之程序不當，亦難謂係合法上訴第三審之
理由。上訴人乙○○前述上訴意旨並未依據卷內資料具體指摘原
判決有何違背法令之情形，泛詞再為部分事實之爭執，難認係適
法上訴第三審之理由。上訴人等此部分上訴均屬違背法律上之程
式，應予駁回。
二上訴人等竊盜、詐欺及乙○○贓物部分：
按刑事訴訟法第三百七十六條所列各罪之案件，經第二審判決者
，不得上訴於第三審法院，法有明文。本件上訴人等牽連犯竊盜
、詐欺及乙○○牽連犯贓物等罪部分，原判決認係成立刑法第三
百二十一條第一項第三款、第三百三十九條第三項、第一項、第
三百三十九條之二第一項、第三百四十九條第一項之罪，核屬刑
事訴訟法第三百七十六條第一款、第二款、第四款之案件，依上
開說明，既經第二審判決，自不得上訴於第三審法院。縱認此部
分與前述甲○○所犯強盜擄人勒贖罪、乙○○所犯意圖勒贖而擄
人罪部分有牽連關係，為裁判上一罪，但彼等前述部分之上訴為
不合法，本院應從程序上予以駁回，而無從為實體上判決，對於
輕罪部分之此部分，亦無從適用審判不可分原則，為實體上審判
，上訴人等猶一併提起上訴，顯為法所不許，應予駁回。
據上論結，應依刑事訴訟法第三百九十五條前段，判決如主文。
中　　華　　民　　國　九十四　年　　十　　月　　六　　日
                      最高法院刑事第二庭
                          審判長法官  董　明　霈
                                法官  林　茂　雄
                                法官  張　祺　祥
                                法官  呂　永　福
                                法官  池　啟　明
      本件正本證明與原本無異
                                      書  記  官
中　　華　　民　　國　九十四　年　　十　　月　 十三　 日
                                                      v
